【裁判字號】    96,易,3461
【裁判日期】    970423
【裁判案由】    贓物
【裁判全文】
臺灣板橋地方法院刑事判決              96年度易字第3461號
聲  請  人  臺灣板橋地方法院檢察署檢察官
被      告  甲○○
                    （現另案於臺灣臺北分監執行）
上列被告因贓物案件，經檢察官聲請簡易判決處刑（95年度偵緝
字第989 號），本院認不宜以簡易判決處刑，改依通常程序，判
決如下：
    主  文
甲○○無罪。
    理  由
一、原聲請簡易判決處刑意旨略以：被告甲○○明知真實姓名年
    籍不詳、綽號「李興」之男子所交付美商花旗銀行臺北分行
    票據號碼為0000000 號、0000000 號，票面金額依序為新臺
    幣（下同）二萬四千元、三萬元之支票二紙係蔡基安所有，
    前於民國90年2 月9 日在其停放於臺北縣汐止市○○路214
    巷8 弄口之自小客車內遭竊之物，為贓物，竟仍基於收受贓
    物之故意，於90年2 月9 日後之某時，在不詳處所，向「李
    興」收受上開已填妥日期及金額之支票二紙。嗣因其友人乙
    ○○需款孔急，向其借款，被告即將上開二紙支票交付予乙
    ○○，輾轉經王劍強後交予江家蓁，後江家蓁於91年2 月25
    日持向臺北商銀中興分行提示付款時，因蔡基安業已掛失止
    付而不獲兌現，始循線查獲上情，因認被告所為，係犯刑法
    第349 條第1 項之收受贓物罪嫌等語。
二、按犯罪事實應依證據認定之，無證據不得認定犯罪事實；又
    不能證明被告犯罪者，即應諭知無罪之判決，刑事訴訟法第
    154 條第2 項、第301 條第1 項分別定有明文。次按認定不
    利於被告之事實，須依積極證據，苟積極證據不足為不利於
    被告事實之認定時，即應為有利於被告之認定，更不必有何
    有利之證據，最高法院30年上字第816 號判例意旨可資參照
    。
三、本件公訴意旨認被告甲○○涉有前揭罪嫌，無非係以證人蔡
    基安、王劍強於警詢及偵查中之證述、證人江家蓁於警詢中
    之證述、證人乙○○於偵查中之證述，及卷附掛失止付通知
    書、遺失票據申報書、退票理由單各一份、上開支票二紙為
    主要論據。訊據被告固坦承於上開時、地將上開二紙支票交
    予證人乙○○之事實，惟堅決否認有何收受贓物犯行，辯稱
    ：上開二紙支票係因自稱「李興」或是「李冰」之人因積欠
    其金錢，故將該二紙支票交予伊，伊並不知係遭竊之贓物，
    伊亦有向銀行確認過並無問題，若有問題伊豈會在支票背面
    背書。後伊確實將票據交給證人乙○○，但因時間久遠，已
    不知當初交付之原因等語。
四、經查：
(一)上開二紙支票係證人蔡基安於前揭時、地所遭竊，被告隨後
    從自稱「李興」或「李冰」之人處收受該二紙支票後，於支
    票背面背書，並交予證人乙○○，證人乙○○即持該二紙支
    票於91年1 月間交予證人王劍強，證人王劍強旋於同月間將
    該二紙支票交予證人江家蓁支付貨款，後證人江家蓁於91年
    2 月25日提示該二紙支票時因已掛失止付而不獲兌現等事實
    ，為被告所供承不諱，核與證人蔡基安、王劍強於警詢及偵
    查中，證人江家蓁於警詢中及證人乙○○於偵查中所為之證
    述大致相符，並有掛失止付通知書、遺失票據申報書、退票
    理由單各一份及上開支票二紙附卷可稽，是此部分之事實固
    堪認定，合先敘明。
(二)上開二紙支票於提示時已填載發票日為91年2 月25日，雖證
    人蔡基安證稱其遺失者為空白支票，然被告於95年間通緝到
    案時供稱其已忘記收受時是否為空白支票等語，因已事隔四
    年餘，被告上開所述衡情尚非不符情理；而證人乙○○於偵
    查中證稱收受支票時金額等其他資料均已填寫好等語（參見
    93年度偵字第5472號偵查卷第15、16頁），是本件尚不能排
    除該二紙支票上之記載乃係該名自稱「李興」或「李冰」之
    人或其前手於交予被告前即填寫完畢之可能性，依罪疑為有
    利於被告之原則，即應為有利於被告之認定。
(三)按支票票主發現支票遭竊後，極有可能掛失止付而使支票無
    從兌現，此為一般具社會經驗者均能想見之事實，本案被告
    至遲於91年1 月間即將支票交予證人乙○○，距離前述91年
    2 月25日之票載發票日，尚有一個多月的時間可供失主掛失
    止付，屆期更有可能無法兌現。亦即被告若明知該二紙支票
    係贓物，上開票載發票日於其收受時復已遭人填寫無法塗改
    ，以其當時為三十餘歲具有社會經驗之成年人觀之，則其當
    能預見若有人屆期提示該二紙支票，獲得兌現之可能性甚低
    ，甚且因遭失主掛失止付之故，將遭警方循線追查，應無疑
    義。惟查被告於交予證人乙○○時，有於上開二紙支票背面
    背書乙節，有上開支票二紙在卷可按，是被告顯然自行留下
    供他人追索之資料甚明。再依證人乙○○於偵查中所證，其
    當時係因缺錢而向被告借支票來周轉（參見94年度偵緝字第
    1045號偵查卷第55頁），換言之，當時乃係證人乙○○有求
    於被告，並非被告本身因需錢孔急或遭人逼債，而鋌而走險
    使用上開二紙支票，是若被告本身無力或不願幫助證人乙○
    ○，直接拒絕即可，又何需甘冒遭警方追緝之風險，使用其
    明知為贓物，且極可能不獲兌現之上開二紙支票借予證人乙
    ○○，甚且在支票背面背書留下其本身之犯罪證據來供警方
    追查？是綜合上情觀之，若被告收受時已知上開二紙支票為
    贓物，則其嗣後所為，顯然不合情理，故被告辯稱其並不知
    該二紙支票乃係贓物，衡情尚非無據。
五、綜上所述，本件被告雖確實自「李興」或「李冰」處收受該
    二紙支票，並交予證人乙○○，然由其交予證人乙○○之動
    機、其在支票背面背書之舉動等情觀之，確有可能其並不知
    悉該二紙支票乃係贓物，本件尚難僅憑其收受該二紙支票之
    事實，及事隔四年後應訊時無法提供「李興」或「李冰」之
    詳細年籍資料等情，即逕認其收受時係明知該二紙支票為贓
    物。準此，本件依調查所得證據既尚不足以證明被告明知該
    二紙支票為贓物，復查無其他積極證據足資證明被告有上開
    公訴人所指之收受贓物犯行，揆諸前揭法條及判例意旨，其
    犯罪尚屬不能證明，依法自應諭知無罪之判決。
據上論斷，應依刑事訴訟法第301 條第1 項，判決如主文。
本件經檢察官吳宗光到庭執行職務。
中    華    民    國    97    年    4     月    23    日
                    刑事第十七庭法  官 張紹省
以上正本證明與原本無異。
如不服本判決，應於判決送達後十日內，向本院提出上訴狀。
                                書記官 周雅玲
中    華    民    國    97    年    4     月    30    日


司法院資訊處製作；財團法人民間司法改革基金會備份。
